【裁判字號】    94,易,2154
【裁判日期】    950425
【裁判案由】    竊盜等
【裁判全文】
臺灣臺北地方法院刑事判決              94年度易字第2154號
公  訴  人  臺灣臺北地方法院檢察署檢察官
被      告  辛○○
            癸○○
                    （現於臺灣桃園龍潭女子監獄執行中）
            子○○
上列被告因竊盜等案件，經檢察官提起公訴（九十四年度易字第
二一五四號），本院判決如下：
    主  文
辛○○共同連續竊盜，處有期徒刑壹年；又共同變造臺北市政府
警察局義勇消防隊人員服務證（證號：Ｆ字第五五○一○六號）
，處有期徒刑月，扣案之變造之臺北市政府警察局義勇消防隊
人員服務證（證號：Ｆ字第五五○一○六號）上辛○○照片壹張
沒收之；應執行有期徒刑壹年貳月，扣案之變造臺北市政府警察
局義勇消防隊人員服務證（證號：Ｆ字第五五○一○六號）上辛○○照片壹張沒收之。
癸○○共同連續竊盜，處有期徒刑壹年。
子○○連續故買贓物，累犯，處有期徒刑月，如易科罰金，以
佰元折算壹日。
    事  實
一、辛○○與癸○○係男女朋友，因積欠債務亟需金錢，竟基於
    意圖自己不法所有之概括犯意聯絡，連續於如附表一編號一
    至五所示時間、地點，以癸○○下手行竊，辛○○負責把風
    之方式，共同竊取如附表一所示丙○○、庚○○、寅○○、
    己○○、丁○○等五人之財物，得手後逃逸。辛○○、癸○○於竊得如附表一編號一所示之丙○○所有易利信行動電話
    一支、如附表一編號三所示之寅○○所有摩托羅拉牌Ｖ九二
    型行動電話一支（序號：00000000000000）
    、如附表一編號四所示之己○○所有摩托羅拉牌行動電話一
    支（序號：000000000000000）後，隨即於
    二、三天後，前往臺北市○○區○○路一段九一巷三九弄一
    ○號子○○住處，向子○○兜售，子○○前於民國九十四年
    間因違反毒品危害防制條例案件，經臺灣士林地方法院以九
    十四年度簡字第四六號判處有期徒刑三月確定，並於九十四
    年四月十一日易科罰金執行完畢，猶不知悔改，明知上揭三
    支行動電話均係來路不明之贓物，因辛○○、癸○○為辦理
    交保手續，各積欠伊借款新臺幣（下同）二萬元，竟基於故
    買贓物之概括犯意，連續向辛○○、癸○○購買上揭行動電
    話，以每支二千元至四千元之代價抵償辛○○、癸○○所積
    欠之借款。辛○○另於九十四年三月十六日至同年六月三日
    期間某時，與綽號「阿昆」之不詳姓名年籍成年男子（下稱
    「阿昆」），基於變造特種文書之犯意聯絡，先由辛○○交
    付所竊得之庚○○所有臺北市政府警察局義勇消防隊人員服
    務證（證號：Ｆ字第五五○一○六號）及辛○○照片予「阿
    昆」，「阿昆」再於不詳地點將辛○○照片一張黏貼於上揭
    服務證正面，並將背面姓名欄改為「丙○○」，以此方式共
    同變造庚○○所有之臺北市政府警察局義勇消防隊人員服務
    證，再交付予辛○○。嗣李振義（另案偵辦後移轉管轄）於
    九十四年六月三日凌晨一時五十分許騎乘車號：ＢＨＹ—五
    九七號重型機車搭載辛○○行經臺北市中山區○○○路與植
    福路口時，為警當場查獲，並在辛○○身上查扣前揭變造之
    臺北市政府警察局義勇消防隊人員服務證、所竊得之丙○○
    所有駕駛執照一張及己○○所有健保卡一張，復在車號：Ｂ
    ＨＹ—五九七號重型機車座墊下查獲丁○○所有之被竊黑色
    手提包一個（內有丁○○所有之票號：ＴＡ0000000
    0號面額四千九百九十元臺北銀行支票、票號：ＱＬ000
    0000號面額五萬七千二百元臺北國際商業銀行支票、票
    號：ＣＫ0000000號面額六千八百元彰化銀行支票、
    票號：ＮＣ0000000號面額七千一百元支票各一紙，
    ＣＡＳＩＯ牌ＳＬ—三○○ＶＥ型計算機一台、目錄三本、
    請款單四本），另循線於九十四年七月二十七日至桃園縣大
    園鄉○○路二七四巷七號子○○住處查扣含前揭寅○○、己○○、李逢旗所有之行動電話等共計八支行動電話。
二、案經丁○○訴由臺北市政府警察局中山分局及臺北市政府警
    察局內湖分局報請臺灣臺北地方法院檢察署檢察官偵查起訴
    。
    理  由
一、訊據被告辛○○固於本院準備程序及審理坦承與「阿昆」共
    同變造庚○○所有臺北市政府警察局義勇消防隊人員服務證
    之犯行（見本院卷第八八、一九一、一九二頁），惟否認有
    何共同竊盜犯行，辯稱如附表一編號一至五所示竊盜犯行，
    均係被告癸○○一人所為，伊事先並不知情，亦無參與把風
    ，僅於被告癸○○竊得物品後與癸○○共同變賣財物花用云
    云；被告癸○○坦承於如附表一編號一、二、三所示時間、
    地點竊取丙○○、庚○○、寅○○所有財物，然就有無於如
    附表一編號四、五所示時間、地點行竊，已不復記憶；被告
    子○○則辯稱伊連續向辛○○、癸○○蒐購五支手機，以每
    支二千元至四千元之代價抵償辛○○、癸○○所積欠之借款
    ，惟伊並不知該手機係辛○○、癸○○行竊所得云云。經查
    ：
  (一)就如附表一編號一、二、三所示竊盜犯行，業據被告癸○○
    於本院準備程序及審理中坦承不諱（見本院卷第八五、八六
    、一八二頁），另被告辛○○變造庚○○所有之臺北市政府
    警察局義勇消防隊人員服務證一情，亦據被告辛○○於審理
    中坦認不諱（見本院卷第八八、一九七頁），經核與證人丙○○於警詢（見偵二卷第四、三五頁）、本院審理中（見本
    院卷第一五二、一五三頁）證述失竊情節相符，復經證人庚○○（見偵二卷第三七、三八頁）、寅○○（見偵一卷第三
    四至三六頁）於警詢中指訴綦詳，另被害人寅○○持用行動
    電話確係於桃園縣大園鄉○○路二七四巷七號被告子○○住
    處扣得，有臺北市政府警察局內湖分局九十四年七月二十七
    日搜索扣押筆錄附卷足憑（見偵一卷第十三至十七頁），並
    有變造之庚○○所有臺北市政府警察局義勇消防隊人員服務
    證扣案足憑（見偵二卷第三九頁），及寅○○及李逢旗出具
    之贓物認領保管收據二紙（見偵一卷第三七頁、偵二卷第三
    六頁）附卷足憑。被告辛○○雖否認有與被告癸○○共同行
    竊，惟查，被告辛○○於警詢、偵查中業已坦承伊確與被告
    癸○○共同行竊，由被告癸○○下手實施竊盜，伊負責把風
    ，得手將所竊得財物變賣，共同花用等情明確（見偵一卷第
    二七至三九頁及第七二至七四頁），且警方於九十四年六月
    三日凌晨一時五十分許查獲被告辛○○時，係在被告辛○○
    身上查扣業經變造之庚○○所有臺北市政府警察局義勇消防
    隊人員服務證及丙○○所有駕駛執照一張，有臺北市政府警
    察局中山分局刑事案件移送書附卷足憑（見偵二卷第一至三
    頁），堪認被告辛○○確實有與被告癸○○共同為如附表一
    編號一至三所示竊盜犯行，其於本院空言否認有參與上揭竊
    盜犯行，顯係事後卸責之詞，未為足取，至被告癸○○雖於
    本院審理中證稱上揭竊盜均係伊一人所為，要與被告辛○○
    無涉云云（見本院卷第一八三頁），惟查，被告癸○○係被
    告辛○○之女友，且被告癸○○之證詞與被告辛○○於警詢
    、偵查所自白情節相互矛盾，足認被告癸○○上開證詞應係
    迴護被告辛○○之詞，自不足為有利被告辛○○之認定，綜
    上，被告辛○○、癸○○共同竊取如附表一編號一至三所示
    被害人之財物，已堪認定。
  (二)被告辛○○雖否認有為如附表一編號四所示竊盜犯行，被告
    癸○○則供稱伊不記得有無為該次竊盜犯行，惟查，被害人
    己○○係於九十四年五月三十日下午一時二十八分許，在臺
    北市○○區○○路三段七十二號三樓遭竊取內有身分證一張
    、健保卡一張、大眾銀行提款卡一張及摩托羅拉牌行動電話
    一支之手提包一個，業據證人己○○於警訊中指證明確（見
    偵三卷第三一至三三頁），並有贓物認領保管單附卷足憑（
    見偵三卷第三三頁），而己○○所有之健保卡係警方在九十
    四年六月三日凌晨一時五十分許查獲被告辛○○時，於被告
    辛○○身上所查扣，有臺北市政府警察局中山分局大直派出
    所一般陳報單附卷足憑（見偵三卷第三十頁），且己○○持
    用手機之序號為000000000000000，此有其
    使用之0000000000門號失竊前即九十四年四月十
    三日迄九十四年五月十六日之通聯紀錄在卷可稽（見偵一卷
    第一○一頁），按該紙通聯雖登載手機序號為000000
    000000000，惟此乃電信公司查詢通聯時，自動將
    序號最後一碼改為○之故，惟此並不影響查詢結果，此有遠
    傳電訊股份有限公司九十五年三月二十八日遠傳（業股）字
    第○九五一○三○一五○七號函附卷足憑（見本院卷第一一
    七頁），而該行動電話於九十四年五月三十日被竊後曾自九
    十四年六月二日迄九十四年六月十一日起搭配被告子○○自
    承持用之0000000000號行動電話門號，有通聯紀
    錄一份在卷足證（見偵一卷第一○二至一○四頁），且該行
    動電話確於九十四年七月二十七日在子○○之桃園縣大園鄉
    ○○路二七四巷七號被告住處內扣得，有臺北市政府警察局
    內湖分局九十四年七月二十七日搜索扣押筆錄附卷足憑（見
    偵一卷第十三至十七頁），且查，被告辛○○於警詢、偵查
    均供稱伊與女友即被告癸○○多次共同行竊，均由被告癸○○下手實施竊盜，伊負責把風，偷取被害人手提包後，再一
    起向被告子○○銷贓花用等情明確（見偵一卷第二八、二九
    、七三、七四頁），核與在被告子○○住處扣得之被害人己○○行動電話一節相合，堪認如附表一編號四所示竊盜應係
    被告辛○○與被告癸○○共同所為。
  (三)又被告辛○○、癸○○固於本院審理中否認有為如附表一編
    號五所示竊盜犯行，惟查，如附表一編號五所示竊盜事實，
    業據被告辛○○於警詢及偵查中坦承不諱（見偵一卷第二八
    、二九、七三、七四頁）等情無誤，經核予證人丁○○於警
    詢證述失竊情節相符（見偵二卷第四十、四一頁），並有贓
    物認領保管單（見偵二卷第四二頁）及失竊物品照片（見偵
    二卷第四五、四六頁）附卷足憑，況告訴人丁○○之手提包
    （內含支票、計算機、目錄、請款單、現金等，詳如附表一
    編號五所示）係於九十四年六月三日凌晨一時五十分許，在
    被告辛○○與李振義共同騎乘之車號：ＢＨＹ—五九七號重
    型機車座墊下置物箱遭警查扣，被告辛○○雖否認該手提包
    為其所有，於警詢中供稱持用0000000000號行動
    電話門號、七十二年次之友人游雅芳當日曾撥打伊0000
    000000號行動電話門號向伊借用上開機車，該手提包
    應係游雅芳所放置云云（見偵三卷第十、十一頁），惟被告
    持用之0000000000號門號當日並無與00000
    00000號門號之通聯紀錄（見偵二卷第五至十頁），經
    本院函查0000000000門號之持用人係丑○○，亦
    非游雅芳（見本院卷第一一六頁），足徵被辛○○所辯係卸
    責之詞，不足採信；再查，該次竊盜之地點、時間，係被告
    辛○○於警詢中自行提供，警方於製作警詢筆錄過程中並未
    對被告辛○○施強暴、脅迫或其他不正方法等情，業據證人
    即負責詢問被告辛○○之警員卯○○於本院審理中結證屬實
    （見本院卷第一二一頁反面），堪認被告辛○○於警詢及偵
    查中之自白，確與事實相符，應為可採，被告辛○○、癸○○於本院空言否認有共同實施如附表一編號五所示竊盜犯行
    ，顯係事後卸責之詞，未為足取，是被告辛○○、癸○○共
    同竊取如附表一編號五所示告訴人丁○○之財物，已堪認定
    。
  (四)被告子○○雖辯稱伊並不知被告辛○○、癸○○向其兜售被
    害人丙○○、寅○○、己○○所有之三支手機均係該二人行
    竊所得云云，惟查，上揭三支手機確係被告辛○○、癸○○
    共同行竊所得，已如前述，被告子○○係因被告辛○○、癸○○為辦理交保，每人向其借款二萬元，事後無法償還，遂
    同意以每支二千元至四千元之代價抵償等情，業據被告子○○於偵查及本院準備程序、審理中供述明確（見偵一卷第七
    四、七五頁及本院卷第七二、一九七、一九九頁），足認被
    告子○○於事前已知悉被告辛○○、癸○○二人資力不佳，
    連數萬元之債務亦無力清償，竟未曾向該二人問清該行動電
    話之來源，亦無索取合法購得行動電話之相關單據，即於短
    短數月間連續收購該二人所交付三支行動電話以抵償欠款，
    縱被告辛○○、癸○○未於事前明確表示該行動電話係渠二
    人所竊得，然以被告子○○四十歲之年紀及生活閱歷，當知
    上揭行動電話係來路不明之贓物無疑，是被告子○○辯稱不
    知該行動電話係贓物云云，係卸責之詞，不足採信，綜上，
    被告子○○連續故買贓物部分，事證已臻明確，其犯行已堪
    認定。
二、核被告辛○○所為係犯刑法第三百二十條第一項之竊盜罪、
    刑法第二百十二條之變造特種文書罪，被告癸○○所為，係
    犯刑法第三百二十條第一項之竊盜罪，被告子○○所為，則
    係犯刑法第三百四十九條第二項之故買贓物罪。被告辛○○
    與癸○○就如附表一編號一至五所示竊盜罪部分，被告辛○○就與綽號「阿昆」之不詳姓名、年籍成年男子就變造特種
    文書罪部分，皆有犯意聯絡及行為分擔，均應以共同正犯論
    。又被告辛○○、癸○○就如附表一編號一至五所示多次竊
    盜犯行，暨被告子○○三次故買贓物犯行，時間緊接，方法
    相同，均各觸犯構成要件相同之罪，顯係基於概括犯意為之
    ，均為連續犯，各應依刑法第五十六條之規定，以一罪論，
    並均加重其刑。又被告子○○於九十四年間因違反毒品危害
    防制條例案件，經臺灣士林地方法院以九十四年度簡字第四
    六號判處有期徒刑三月確定，並於九十四年四月十一日易科
    罰金執行完畢，有臺灣高等法院被告前案紀錄表附卷可稽（
    見本院卷第二二頁），其受有期徒刑之執行完畢後，五年以
    內再犯本件附表一編號三、四部分之有期徒刑以上之罪，為
    累犯，應依刑法第四十七條之規定，遞加重其刑。又被告辛○○所犯連續竊盜罪及變造特種文書罪，犯意各別，罪名不
    同，應分論併罰之。爰審酌被告辛○○、癸○○正值壯年，
    身強體健，不圖上進，連續竊取他人財物，危害社會治安，
    被告子○○明知被告辛○○、癸○○向其兜售行動電話係來
    路不明贓物，猶購買之，敗壞社會治安，及被告三人之素行
    、犯罪之動機、目的、手段、所造之損害等一切情狀，各量
    處如主文所示之刑，並就被告辛○○部分定其應執行刑，就
    被告子○○部分，諭知易科罰金之折算標準，以為儆懲。又
    扣案之變造臺北市政府警察局義勇消防隊人員服務證上辛○○照片一張，係被告辛○○所有供犯罪所用之物，爰依刑法
    第三十八條第一項第二款之規定宣告沒收。
四、公訴意旨另認：被告辛○○、癸○○共同連續於如附表二編
    號一至四所示時間、地點竊取不詳被害人之財物，並於竊得
    如附表二編號一至四所示行動電話及手提電腦後，隨即於二
    、三天後向被告子○○兜售，被告子○○明知上揭物品係來
    路不明之贓物，仍基於故買贓物之概括犯意，連續向辛○○
    購買以抵償辛○○、癸○○所積欠之借款等語，因認被告辛○○、癸○○涉犯連續竊盜罪嫌，被告子○○涉犯連續故買
    贓物罪嫌。經查：
  (一)按犯罪事實應依證據認定之，無證據不得認定其犯罪事實，
    又不能證明被告犯罪者，應諭知無罪之判決，刑事訴訟法第
    一百五十四條第二項、第三百零一條第一項定有明文。又「
    認定犯罪事實所憑之證據，雖不以直接證據為限，間接證據
    亦包括在內，然而無論直接或間接證據，其為訴訟上之證明
    ，須於通常一般之人均不致有所懷疑，而得確信其為真實之
    程度者，始得據為有罪之認定，倘其證明尚未達到此一程度
    ，而有合理之懷疑存在、無從為有罪之確信時，自應為無罪
    之判決」，有最高法院七十六年臺上字第四九八六號判例可
    資參照。再按「被告或共犯之自白，不得作為有罪判決之唯
    一證據，仍應調查其他必要之證據，以察其是否與事實相符
    ，刑事訴訟法第一百五十六條第二項定有明文。是被告或共
    犯雖經自白，仍應調查其他必要之證據，以察其是否與事實
    相符。立法目的乃欲以補強證據擔保自白之真實性；亦即以
    補強證據之存在，藉之限制自白在證據上之價值。而所謂補
    強證據，則指除該自白本身外，其他足資以證明自白之犯罪
    事實確具有相當程度真實性之證據而言。雖其所補強者，非
    以事實之全部為必要，但亦須因補強證據與自白之相互利用
    ，而足使犯罪事實獲得確信者，始足當之。」，亦有最高法
    院九十三年度台上字第四二二一號判決足參。
  (二)公訴人認被告辛○○、癸○○有如附表二編號一至四所示連
    續竊盜犯行，被告子○○有連續故買贓物犯，無非係以被告
    辛○○於警詢（見偵一卷第二八頁）及偵查（見偵一卷七三
    、七四頁）之自白為其主要論據。經查，被告辛○○於本院
    審理中堅詞否認有參與如附表二編號一至四所示之連續竊盜
    犯行，被告癸○○於本院審理中亦堅詞否認有為如附表二編
    號二至四所示竊盜犯行，則被告辛○○於警詢、偵查之自白
    是否真實可採，要非無疑？再查，如附表二編號一至四所示
    竊盜部分，經警方實地訪查，調閱相關行動電話通聯紀錄及
    失竊地點刑事報案紀錄，核對後並無相符之報案資料，業據
    證人即警員卯○○於本院審理中結證明確（見本院卷第一二
    一頁反面），且本院依卷附在子○○住處扣得之行動電話通
    聯紀錄，傳訊搭配使用該行動電話門號申用人乙○○、戊○○、壬○○、辰○○、黃順德等人，均無人證述搭配各該門
    號之行動電話曾經失竊，故實難僅以被告辛○○警詢、偵查
    之自白而使本院就被告辛○○、癸○○有如附表二編號一至
    四所示竊盜事實及被告子○○有故買如附表二編號一至四所
    示遭竊手提電腦及行動電話等贓物之事實獲得有罪之確信，
    此外復查無其他積極證據足資認定被告辛○○、癸○○涉犯
    如附表二編號一至四所示竊盜犯行，被告子○○涉犯如附表
    二編號一至四所示故買贓物犯行，原應為無罪之諭知，惟公
    訴意旨認此部分與前開竊盜、故買贓物有罪部分有連續犯之
    裁判上一罪關係，爰不另為無罪之諭知，附此敘明。
據上論斷，應依刑事訴訟法第二百九十九條第一項前段，刑法第
二十八條、第五十六條、第三百二十條第一項、第二百十二條、
第三百四十九條第二項、第四十七條、第五十一條第五款、第四
十一條第一項前段、第三十八條第一項第二款，罰金罰鍰提高標
準條例第一條前段、第二條，判決如主文。
本案經檢察官甲○○到庭執行職務
中    華    民    國    95    年    4    月    25     日
                  刑事第十四庭  審判長法  官  吳靜怡
                                      法  官  孫萍萍
                                      法  官  李家慧
上正本證明與原本無異。
如不服本判決，應於判決送達後10日內向本院提出上訴狀（應抄
附繕本）。告訴人或被害人如對於本判決不服者，應具備理由請
求檢察官上訴，其上訴期間之計算係以檢察官收受判決正本之日
期為準。
                                      書記官  楊文祥
中    華    民    國    95    年    4    月    26     日
附錄本件論罪科刑法條：刑法第三百二十條第一項、第二百十二
條、第三百四十九條第二項。
中華民國刑法第320條
(普通竊盜罪、竊佔罪)
意圖為自己或第三人不法之所有，而竊取他人之動產者，為竊盜
罪，處 5 年以下有期徒刑、拘役或 500 元以下罰金。
意圖為自己或第三人不法之利益，而竊佔他人之不動產者，依前
項之規定處斷。
前二項之未遂犯罰之。
中華民國刑法第212條
(偽造變造特種文書罪)
偽造、變造護照、旅券、免許證、特許證及關於品行、能力服務
或其他相類之證書、介紹書，足以生損害於公眾或他人者，處1
年以下有期徒刑、拘役或300元以下罰金。
中華民國刑法第349條
收受贓物者，處 3 年以下有期徒刑、拘役或 500 元以下罰金。
搬運、寄藏、故買贓物或為牙保者，處 5 年以下有期徒刑、拘役
或科或併科 1 千元以下罰金。
因贓物變得之財物，以贓物論。


司法院資訊處製作；財團法人民間司法改革基金會備份。
